臺灣新竹地方法院民事簡易判決
110年度竹北簡字第422號
原      告  朱志佼  
被      告  郭政奇  
上列當事人間刑事附帶民事訴訟請求損害賠償事件，經本院刑事
庭民國110年4月30日裁定移送前來（110年度竹北交簡附民字第5
號），本院於民國111年1月14日言詞辯論終結，判決如下：
    主  文
被告應給付原告新臺幣捌萬參仟柒佰伍拾元及自民國一一０年十
二月九日起至清償日止，按年息百分之五計算之利息。
原告其餘之訴駁回。
本判決第一項得假執行。
    事實及理由
一、訴狀送達後，原告不得將原訴變更或追加他訴，但擴張或減
    縮應受判決事項之聲明者，不在此限，民事訴訟法第436條
    第2項、第255條第1項第3款分別定有明文。查，原告起訴聲
    明求為給付新臺幣（下同）14萬4,932元（見附民卷第9頁）
    ，嗣當庭減縮聲明至14萬元（見本院卷第137頁），核無不
    合，程序上應予准許。
二、被告經合法通知，未於言詞辯論期日到場，核無民事訴訟法
    第386條所列各款情形，爰依原告之聲請，依民事訴訟法第4
    36條第2項、第385條第1項前段規定，准由其一造辯論而為
    判決。
三、原告主張：被告於民國109年3月11日18時7分許，駕駛車牌
    號碼0000-00號自用小客車行經新竹縣新豐鄉新興路口與松
    林街口，不慎碰撞原告騎乘車牌號碼000-0000普通重型機車
    （下稱系爭機車），致原告受有（一）系爭機車車損3萬8,4
    32元、（二）醫療費用2,000元、（三）薪資2萬1,688元、
    （四）慰撫金1萬元、（五）營業損失6萬7,880元，爰依侵
    權行為法則提起本件訴訟，聲明：被告應給付14萬元及自刑
    事附帶民事訴訟起訴狀繕本送達翌日起至清償日止，按年息
    5％計算之利息。
四、被告經合法通知，未於言詞辯論期日到場，亦未提出書狀作
    何聲明或陳述。
五、原告上開主張業據提出所述相符之診斷證明書、存摺內頁影
    本、估價單、免用統一發票收據、診斷證明書、行車執照、
    109年度綜合所得稅各類所得清單等件為證（附於調字卷第2
    1〜26頁、本院卷第11頁），並有本院110年度竹北交簡字第4
    4號刑事簡易判決（見調字卷第6～7頁）、衛生福利部中央健
    康保險署110年12月8日健保醫字第110006662號函及附件（
    見本院卷第78～80頁）、財政部北區國稅局竹北分局110年12
    月7日北區國稅竹北綜字第1102203641號函及附件（見本院
    卷第82～84頁）、新竹縣政府警察局新湖分局相關處理資料
    （見本院卷第86～111頁）、東元醫院110年12月23日東秘總
    字第1100003864號函及附件（見本院卷第118～128頁）、富
    胖達股份有限公司110年12月20日富胖達（法）字第1101220
    002號函文及附件（見本院卷第130～132頁），而被告經合法
    通知迄未到場爭執，亦未提出書狀作何有利於己之聲明或陳
    述，以供本院審酌，本院依調查證據之結果及斟酌全辯論意
    旨，堪認原告之主張為真實。
六、按，因故意或過失，不法侵害他人之權利者，負損害賠償責
    任；汽車、機車或其他非依軌道行駛之動力車輛，在使用中
    加損害於他人者，駕駛人應賠償因此所生之損害；汽車行駛
    時，駕駛人應注意車前狀況及兩車併行之間隔，並隨時採取
    必要之安全措施；行至未設標誌、標線或號誌劃分幹、支線
    道者，少線道車應暫停讓多線道車先行；車道數相同時，轉
    彎車應暫停讓直行車先行；同為直行車或轉彎車者，左方車
    應暫停讓右方車先行，民法第184條第1項前段、第191條之2
    前段、道路交通安全規則第94條第3項、第102條第1項第2款
    分別定有明文。查，道路交通事故現場圖現場處理摘要欄位
    記載「A車（即系爭機車）新興路待轉區往東直行，B車（即
    被告車輛）沿松柏林往新興路南下車道左轉，於新興松林路
    口發生碰撞」（見本院卷第94頁），被告於警詢時稱「…當
    時綠燈我就往新興路南下車道左轉時，我當時沒注意到旁邊
    車輛，就不知道如何和對方發生碰撞，對方駕駛就倒在我車
    子旁邊」（見本院卷第96頁），又被告上開不慎駕駛行為之
    同時，造成原告受有左手腕、左膝部及左小腿挫擦併腫痛之
    傷害，經臺灣新竹地方檢察署檢察官以109年度偵字第8516
    號提起公訴，本院刑事庭110年度竹北交簡字第44號刑事簡
    易判決判處被告犯過失傷害罪（見調字卷第6～7頁，得易科
    罰金），可認被告駕駛車牌號碼0000-00號自用小客車行經
    上開肇事地點未禮讓直行之系爭機車先行，又未注意車前狀
    況，既有過失，即應負本件侵權行為損害賠償責任。
七、續就損害賠償範圍，准、駁如下：
（一）系爭機車車損：
 　1、物被毀損時，被害人除得依據民法第196條請求賠償外，
      並不排除民法第213條至第215條之適用，依民法第196條
      請求賠償物被毀損所減少之價額，得以修復費用為估定之
      標準，但以必要者為限（例如：修理材料以新品換舊品，
      應予折舊），亦有最高法院77年度第9次民事庭會議決議
      、同院73年度台上字第1574號判決可資參照。
 　2、系爭機車因本件車禍受損，原告須支出修復費用3萬8,432
      元（零件3萬3,210元、工資5,132元），有估價單與免用
      統一發票收據可參（見調字卷第25頁），經核上開估價單
      各該修復項目與系爭機車受損之情形相符，堪信確實屬於
      修復系爭機車所必要，且各項費用亦尚稱合理，因此原告
      請求3萬8,432元修車費用自屬可信，惟零件部分既係以舊
      換新，即應計算其折舊，本院參考行政院（86）財字第52
      051號、台（45）財字第4180號令公布之固定資產耐用年
      數表及固定資產折舊率表，採定率遞減法計算其折舊，機
      械腳踏車之耐用年數為3年，依定率遞減法每年折舊1000
      分之536，另依營利事業所得稅查核準則第95條第6項規定
      「 固定資產提列折舊採用定率遞減法者，以1年為計算單
      位，其使用期間未滿1年者，按實際使用之月數相當於全
      年之比例計算之，不滿1月者，以1月計」，系爭機車出廠
      日108年11月，有行車執照影本1件在卷（見調字卷第26頁
      ），距本件車禍發生時109年3月11日，已使用5月，則零
      件折舊後之金額為2萬5,793元【計算式：3萬3,210元0.5
      36（5/12）≒7,417元，3萬3,210元－7,417元＝2萬5,793元
      】，再加上工資5,132元因無折舊之問題，且該部分之支
      出係屬修復系爭機車所必要之費用，據此合計系爭機車因
      本件事故毀損而減少之價額為3萬0,925元（計算式：2萬5
      ,793元＋5,132元＝3萬0,925元），於此範圍應予認列。
（二）醫療費用：
　 1、不法侵害他人之身體或健康者，對於被害人因此喪失或減
      少勞動能力或增加生活上之需要時，應負損害賠償責任，
      民法第193條第1項定有明文。
　 2、查，原告因本件交通事故受有左手腕、左膝部及左小腿挫
      擦併腫痛之傷害，有東元醫療財團法人東元綜合醫院（下
      稱東元醫院）診斷證明書可參（見調字卷第21～22頁），
      並有前揭衛生福利部中央健康保險署110年12月8日函及附
      件（見本院卷第78～80頁）、財政部北區國稅局竹北分局1
      10年12月7日函及附件（見本院卷第82～84頁）在卷可佐，
      可信原告就醫支出2,000元，應為信實，故此項醫療費用
      應予認列。
（三）薪資：
　 1、損害賠償，除法律另有規定或契約另有訂定外，應以填補
      債權人所受損害及所失利益為限，民法第216條第1項定有
      明文。
　 2、雖本件原告主張其車禍前工作內容是從事foodpanda外送
      服務，因本件車禍被告應賠償原告無法繼續外送受有薪資
      損失2萬1,688元，惟按收入狀態既不能以一時一地之工作
      收入為準，因此本院審酌原告提出109年綜合所得稅各類
      所得清單-扣繳單位富胖達股份有限公司73萬2,764元（見
      本院卷第11頁），並考量原告各於109年3月11日～16日期
      間於東元醫院之健保歷史就醫紀錄（見本院卷第78頁），
      爰此計算原告不能工作之損失為1萬2,045元【計算式：（
      73萬2,764元÷365日）6日≒1萬2,045元】，是本項次於1
      萬2,045元範圍內應予認列。
（四）慰撫金：
 　   不法侵害他人之身體、健康、名譽、自由、信用、隱私、
      貞操，或不法侵害其他人格法益而情節重大者，被害人雖
      非財產上之損害，亦得請求賠償相當之金額，民法第195
      條第1項定有明文。慰藉金之多寡，應斟酌雙方之身分、
      地位、資力與加害之程度及其他各種情形核定相當之數額
      ；其金額是否相當，自應依實際加害情形與被害人所受之
      痛苦及雙方之身分、地位、經濟狀況等關係決定之，最高
      法院85年度台上字第460號判決意旨參見，綜據兩造身分
      、地位、財產所得狀況（原告部分見本院卷第26〜45頁、
      被告部分見本院卷第20〜25、46〜48頁）、原告受害程度（
      見本院卷第124〜129頁）等一切各情，認原告請求之精神
      慰撫金以1萬元尚屬允當。
（五）營業損失：　　
　 1、當事人已證明受有損害而不能證明其數額或證明顯有重大
      困難者，法院應審酌一切情況，依所得心證定其數額，民
      事訴訟法第222條第2項定有明文。
　 2、原告主張系爭機車因受損致進廠維修，使得原告無法利用
      該機車從事foodpanda外送服務，受有6萬7,880元營業損
      失，經查109年3月11日車禍事故發生後，原告於翌（12）
      日至維修廠估價、送修後於109年4月13日取得車行出具記
      載金額為3萬8,342元之免用統一發票收據（見調字卷第25
      頁），原告確實因本件車禍事故致無法使用系爭車輛進行
      營業活動，但原告本人在庭表示其無法確認營業損失數額
      （見本院卷第136頁筆錄最後1行），依現有卷證暨調查審
      理結果，訴外人富胖達股份有限公司109年匯款至原告設
      於中國信託帳戶之外送員報酬數額，其中在109年3月10日
      原告入帳金額為5萬6,863元、109年3月25日原告入帳金額
      為2萬8,083元，其後109年4月10日、24日分別入帳5萬4,8
      35元、5萬8,545元，尚高於本件車禍發生日期前之5萬6,8
      63元（見本院卷第132頁），可認109年3月間因發生本件
      車禍事故，導致原告營業利益產生一定程度之變動，受影
      響期間約為1月以內，受影響之數額應以2萬8,780元列計
      為適當【計算式：5萬6,863元－2萬8,083元＝2萬8,780元】
      。
八、綜上，原告依侵權行為法則，訴請被告給付8萬3,750元（車
    損3萬0,925元＋醫療費用2,000元＋薪資1萬2,045元＋慰撫金1
    萬元＋營業損失2萬8,780元）及自起訴狀繕本送達翌日即110
    年12月9日起至清償日止，按年息5％計算之利息（見本院卷
    第54頁送達證書、被告本人簽收，及民法第229條第2項、第
    233條第1項前段、第203條規定參看），即無不合，應予准
    許，如判決主文第1項所示，逾此部分之請求，即屬無據，
    難予准許，應予駁回，如判決主文第2項所示。又，本判決
    係就民事訴訟法第427條第1項訴訟適用簡易程序所為被告部
    分敗訴之判決，爰依民事訴訟法第436條第2項、第389條第1
    項第3款之規定，就被告敗訴部分應職權宣告假執行，如主
    文第3項所示。
九、本件係原告提起刑事附帶民事訴訟，請求損害賠償事件，依
    依刑事訴訟法第504條第2項規定，本無須繳納裁判費用，且
    經本院刑事庭裁定移送後，於本院民事訴訟程序進行期間亦
    無支付任何訴訟費用，是本院於裁判時即不為訴訟費用負擔
    之諭知，併予敘明。　　　　　　
中　　華　　民　　國　　111 　年　　2 　　月　　14　　日
                  竹北簡易庭  法　官　周美玲
以上正本係照原本作成。
如對本判決上訴，須於判決送達後20日內向本院提出上訴狀，應
附理由並添具繕本1件，且刑事法院依刑事訴訟法第504條第1項
以裁定將附帶民事訴訟移送同院民事庭，依同條第2項規定，固
應免納裁判費，然所應免納裁判費之範圍，以移送前之附帶民事
訴訟為限，一經移送同院民事庭，即應適用民事訴訟法之規定，
故提起上訴時應按不服程度繳納第二審上訴費用。如原告對於敗
訴部分全部不服而提起上訴，上訴利益為新臺幣5萬6,250元（14
萬元－8萬3,750元），應繳納第二審上訴費用新臺幣1,500元。如
被告對於敗訴部分全部不服而提起上訴，上訴利益為新臺幣8萬3
,750元，應繳納第二審上訴費用新臺幣1,500元。　　
中　　華　　民　　國　　111 　年　　2 　　月　　14　　日
                              書記官　王  明